【裁判字號】    99,訴,381
【裁判日期】    990618
【裁判案由】    違反槍砲彈藥刀械管制條例
【裁判全文】
臺灣嘉義地方法院刑事判決               99年度訴字第381號
公  訴  人  臺灣嘉義地方法院檢察署檢察官
被      告  乙○○
選任辯護人  陳信宏律師
上列被告因違反槍砲彈藥刀械管制條例案件，經檢察官提起公訴
（98年度偵字第9314號），本院判決如下：
    主  文
乙○○共同犯非法製造可發射子彈具殺傷力之槍枝罪，處有期徒
刑參年，併科罰金新臺幣柒萬元，罰金如易服勞役，以新臺幣壹
仟元折算壹日，如附表所示之物均沒收。
    犯 罪 事 實
一、乙○○明知可發射子彈具殺傷力之槍枝、具殺傷力之子彈，
    係屬槍砲彈藥刀械管制條例第4條第1項第1款、第2款所列之
    管制物品，非經中央主管機關之許可，均不得製造、持有，
    竟與成年男子吳建文（由檢察官另行偵辦）共同基於製造可
    發射子彈具殺傷力槍枝及具殺傷力子彈之犯意聯絡，於97年
    7、8月間，先備妥不具殺傷力之仿BERETTA廠92FS型玩具手
    槍2支、彈頭、彈殼、火藥、底火片及附表所示之相關改造
    工具後，一同在其位於雲林縣虎尾鎮埒內里埒內9之3號住所
    等處，利用附表所示之工具，將原具阻鐵之金屬槍管貫通後
    ，換裝至上開玩具手槍上，以及將火藥填裝入彈殼、彈頭後
    磨合等方式，同時非法製造完成可發射子彈具殺傷力之槍枝
    2支（各含彈匣1個、槍枝管制編號0000000000及0000000000
    ）、直徑為9.0±0.5mm具殺傷力之子彈2顆，並持有之。嗣
    經警於98年5月14日上午10時50分許，持臺灣雲林地方法院
    法官核發之搜索票，在乙○○位於雲林縣虎尾鎮埒內里埒內
    9之3號住處查獲，並扣得其所有附表所示之物。乙○○且於
    偵查、審判中自白上開犯行，並供述全部槍砲、彈藥之來源
    ，因而查獲吳建文。
二、案經臺北縣政府警察局移送臺灣雲林地方法院檢察署呈請臺
    灣高等法院臺南分院檢察署檢察長令轉臺灣嘉義地方法院檢
    察署檢察官偵查起訴。
    理  由
一、證據能力：
    按被告以外之人於審判外之陳述，經當事人於審判程序同意
    作為證據，法院審酌該言詞陳述或書面陳述作成時之情況，
    認為適當者，亦得為證據。當事人、代理人或辯護人於法院
    調查證據時，知有第159條第1項不得為證據之情形，而未於
    言詞辯論終結前聲明異議，視為有前項之同意，刑事訴訟法
    第159條之5定有明文。查本件認定事實所援引具傳聞性質之
    言詞或書面證據，關於證據能力，提示當事人及辯護人均對
    之表示無意見（見本院卷第58頁），亦未於本案言詞辯論終
    結前聲明異議，而本院審酌該等審判外陳述作成當時之過程
    、內容、功能等情況綜合判斷，認具備合法可信之適當性保
    障而具證據能力，得採為認定事實之基礎，合先敘明。
二、認定犯罪事實之理由：
（一）上開犯罪事實，業據被告乙○○供承綦詳（見本院卷第76
      頁），核與證人甲○○、周銘泉證述情節相符（見臺灣雲
      林地方法院檢察署偵卷第100頁、第106頁），並有其所有
      改造而成之上開仿BERETTA廠92FS型改造手槍2枝（各含彈
      匣1個）、改造子彈2顆及其所有供改造槍彈使用之槍管2
      支（均具阻鐵）、非制式金屬彈頭（銅質）30顆、非制式
      金屬彈頭（銀質）1顆、建築工業用彈27顆、子彈半成品
      15顆（含非制式金屬彈頭及彈殼）、槍枝零件1包（含金
      屬楔型塊2個、金屬保險鈕2個、復進彈簧1支、金屬棒5支
      、土造金屬撞針半成品1支）、火藥1包、底火片78顆、彈
      簧7條、擦槍工具7根、砂輪機1臺、砂輪機磨頭13顆、電
      鑽1臺、電鑽芯15支、砂紙（使用過）1包、刷子（鋼製）
      4支、銼刀17支、鐵鎚3支、六角扳手11支、固定器2組、
      尖嘴鉗7支、扳手3支、老虎鉗5支、螺絲起子15支等相關
      改造槍彈物品、工具扣案可憑。
（二）且上開仿BERETTA廠92FS型改造手槍2支（各含彈匣1個，
      槍枝管制編號0000000000及0000000000），均係由仿
      BERETTA廠92FS型半自動手槍製造之槍枝，換裝土造金屬
      槍管而成，擊發功能正常，可供擊發適用子彈使用，均具
      殺傷力；直徑為9.0±0.5mm子彈2顆，均係非制式子彈，
      由口徑9mm制式空包彈組合直徑9.0±0.5mm金屬彈頭而成
      ，可擊發、均具殺傷力等情，有內政部警政署刑事警察局
      98年6月8日刑鑑字第0980068357號鑑驗書1份影本存卷可
      考（見臺灣嘉義地方法院檢察署偵卷第19頁至第26頁）；
      又扣案黑色片狀顆粒1包送鑑結果，檢出磷（P）、硫（S
      ）、氯酸鉀（KCLO3）、硝化纖維（Nitrocellulose）、
      硝化甘油（Nitroglycerin）等成分，認含雙基發射火藥
      及煙火類火藥，屬內政部於86年11月24日據槍砲彈藥刀械
      管制條例以（86）臺內警字第8670683號公告之炸彈、爆
      裂物主要組成零件；至其他槍彈相關零件物品，均非槍砲
      、彈藥之主要組成零件等情，分別有內政部警政署刑事警
      察局98年6月8日刑鑑字第0980068357號鑑驗書、98年6月9
      日刑鑑字第0980068344號鑑定書、內政部98年6月30日內
      授警字第0980871113號函、86年11月24日（86）臺內警字
      第8670683號公告各1份在卷可稽（見臺灣嘉義地方法院檢
      察署偵卷第19頁至第26頁、第28頁、臺灣雲林地方法院檢
      察署偵卷第135頁，本院卷第72之8頁），堪認被告上開任
      意性自白與事實相符，應可採信。
（三）本件事證明確，被告上開犯行洵堪認定。
三、論罪科刑：
（一）按非法製造槍砲彈藥刀械等違禁物，所侵害者為社會法益
      ，如果製造之客體種類相同（同為手槍，或同為子彈者）
      ，縱令製造完成之客體有數個（如數支手槍、數顆子彈）
      ，仍為單純一罪，不發生想像競合犯之問題。若同時製造
      2不相同種類之客體（如同時製造手槍及子彈），則為一
      行為觸犯數罪名之想像上競合犯；又未經許可，無故持有
      槍、彈罪，其持有之繼續，為行為之繼續，至持有行為終
      了時，均論為一罪，不得割裂。是被告所為，係犯同條例
      第8條第1項之非法製造可發射子彈具殺傷力之槍枝罪、第
      12條第1項之非法製造子彈罪。其為製造子彈而持有火藥
      及製造後繼續持有槍彈行為之低度行為，均應為製造行為
      所吸收，不另論罪；其於短暫時期內，同時非法製造可發
      射子彈具殺傷力之槍枝及子彈，係以一行為觸犯上開數罪
      名，為想像競合犯，應依刑法第55條規定從一重之非法製
      造可發射子彈具殺傷力之槍枝罪處斷。其與吳建文就上開
      犯行，有犯意聯絡及行為分擔，為共同正犯。起訴書之犯
      罪事實欄中雖未敘及被告非法製造子彈之犯行，惟該部分
      犯行與已敘及之非法製造可發射子彈具殺傷力之槍枝罪部
      分，有想像競合犯之裁判上一罪關係，已如上述，為起訴
      效力所及，本院自得併予審理（見本院卷第75頁）。
（二）被告前因詐欺案件，經臺灣臺北地方法院85年度易緝字第
      449號判決判處有期徒刑1年6月確定（同時宣告緩刑5年，
      惟緩刑嗣經裁定撤銷確定）；又於緩刑期間，分別因違反
      麻醉藥品管理條例、恐嚇、違反槍砲彈藥刀械管制條例、
      偽造文書等案件，經臺灣雲林地方法院87年度易字第340
      號判決判處有期徒刑6月、87年度訴字第452號判決判處有
      期徒刑6月、臺灣高等法院臺南分院88年度上訴字第817號
      判決判處有期徒刑7年、8月、7月確定，嗣經臺灣高等法
      院臺南分院96年度聲字第823號裁定後4罪（除有期徒刑7
      年部分外，依中華民國九十六年罪犯減刑條例第2條第2項
      規定，均視為已減其宣告刑二分之一）應執行有期徒刑7
      年5月確定後，與前2罪接續執行，入監服刑後於93年9月
      13日假釋出監。其嗣於假釋中因故意更犯本件之罪，並受
      有期徒刑以上刑之宣告，上開假釋應予撤銷，本件犯行自
      不構成累犯。倘本件判決確定後，主管機關縱有未依法撤
      銷其假釋之疏失，亦得由檢察官聲請更定其刑，惟似不應
      將此不確定性之不利益歸由被告承受，逕認其本件犯行構
      成累犯，併予敘明。
（三）按槍砲彈藥刀械管制條例第18條第4項前段規定「犯本條
      例之罪，於偵查或審判中自白，並供述全部槍砲、彈藥、
      刀械之來源及去向，因而查獲或因而防止重大危害治安事
      件之發生者，減輕或免除其刑。」依其犯罪形態，倘該槍
      砲、彈藥、刀械已經移轉持有，而兼有來源及去向者，固
      應供述全部之來源及去向，始符合上開規定。倘其犯罪行
      為，僅有來源而無去向，或僅有去向而無來源者，祇要供
      述全部來源，或全部去向，因而查獲或因而防止重大危害
      治安事件之發生時，即符合減輕或免除其刑之規定，並非
      謂該犯罪行為，必須兼有來源及去向，始有該條項之適用
      。否則情節較重者（兼有來源及去向），合於減免之規定
      ，情節較輕者（僅有來源而無去向，或僅有去向而無來源
      ），反而不合於減免之規定，豈不造成輕重失衡。本件被
      告業於偵查中自白犯罪，且供述全部槍彈之來源係吳建文
      ，並經警因而查獲吳建文之情，有偵訊筆錄、警詢筆錄、
      雲林縣警察局臺西分局99年3月28日雲警西偵字第0099100
      0066號刑事案件報告書及臺灣雲林地方法院檢察署檢察官
      99年度偵字第663號起訴書各1份存卷可查（見臺灣雲林地
      方法院檢察署偵卷第110頁、第141頁，本院卷第38頁、第
      40頁至第41頁），揆諸上開說明，被告所為合於槍砲彈藥
      刀械管制條例第18條第4項前段規定，茲依法減輕其刑。
（四）刑法規定犯罪及刑罰，而有犯罪斯有刑罰，且對犯罪行為
      之評價須適當，既不容過度評價，亦不許評價不足，此乃
      罪刑相當原則。行為如合於數個犯罪要件，除完全合致之
      場合（如法規競合），不須一一論罪外，各罪均應受評價
      ，方符上開原則。縱在想像競合犯之情形，其所犯各罪名
      仍受評價，僅因法律之規定，處斷上從一重而已。同理，
      在犯罪合於減免時，除非各個減免規定完全合致（如刑法
      第122條第3項但書規定，行賄罪自首者，減輕或免除其刑
      ，為同法第62條前段自首得減輕其刑之特別規定）外，縱
      有部分合致之情形，仍應分別適用，遞減其刑或免除其刑
      ，非可謂其一減免規定，當然為他減免規定所包括，而祇
      擇一適用，此乃有利歸諸行為人之原則，亦罪刑相當原則
      之所然。故依證人保護法第14條第1項規定，倘該法第2條
      所列刑事案件之被告或犯罪嫌疑人，於偵查中供述與案情
      有重要關係之待證事項或其他正犯或共犯之犯罪事證，因
      而使檢察官得以追訴該案之其他正犯或共犯者，以經檢察
      官事先同意者為限，就其因供述所涉之犯罪，減輕或免除
      其刑。立法意旨係在於鼓勵被告或犯罪嫌疑人供出其共犯
      結構之成員，俾能除惡務盡，澈底打擊重大犯罪，重在對
      於其他成員之追查訴究，期能一網打盡、繩之以法；其寬
      典之適用對象，為該法第2條所定之重大刑案被告或犯嫌
      ；前提要件，須事先經檢察官同意，隱有協商之意；以槍
      砲彈藥刀械管制條例之刑事案件而言，僅於該條例第7條
      、第8條、第12條及第13條之犯罪有證人保護法減免其刑
      規定之適用，其餘第9條、第14條及第15條之犯罪，則不
      適用之。但該條例第18條第4項前段另定：「犯本條例之
      罪，於偵查或審判中自白，並供述全部槍砲、彈藥、刀械
      之來源及去向，因而查獲或因而防止重大危害治安事件之
      發生者，減輕或免除其刑。」此寬典之適用對象，普及於
      犯該條例之所有犯罪，且不須事先經檢察官同意；立法旨
      趣在於鼓勵被告自白，尋出全部管制物品，防免繼續流落
      在外，危害社會治安，雖亦會供出他人（非共同正犯或其
      他共犯），但重在槍砲、彈藥、刀械之取出、清繳。足見
      二種法律之寬典效果雖相同，然而規範目的有別，適用範
      圍不一，僅有部分合致，如同時充足各該減免其刑之規定
      要件，法律既無類似想像競合犯從一重處斷之規定，如上
      所述，減刑時，自應依刑法第70條規定予以遞減，始足提
      供更多誘因，鼓勵犯罪人一再採取有利於己之配合作為，
      達致全體法規範之目的，並符罪刑相當原則。本件被告於
      偵查中經檢察官事先同意，供述共同正犯吳建文之犯罪事
      證，因而使檢察官得以追訴共同正犯吳建文之情，亦有上
      述偵訊筆錄、警詢筆錄、雲林縣警察局臺西分局99年3月
      28日雲警西偵字第00991000066號刑事案件報告書及臺灣
      雲林地方法院檢察署檢察官99年度偵字第663號起訴書各1
      份可憑，揆諸上開說明，被告所為亦合於證人保護法第14
      條第1項規定，茲依法減輕其刑，並遞減之。
（五）爰審酌被告前已有製造槍彈之前科紀錄，知悉槍枝、子彈
      屬高度危險物品，稍有不慎容易危害自己及他人之生命及
      身體，仍加以製造、持有，對社會治安產生之潛在危險非
      輕，惟其坦承犯行尚有悔意及工專肄業之教育程度、已離
      婚、從事健身器材之製造工作、經濟狀況不好等一切情狀
      ，量處如主文所示之刑，併諭知罰金易服勞役之折算標準
      。
（六）扣案上開被告持有、製造之具殺傷力仿BERETTA廠92FS型
      改造手槍2支（各含彈匣1個，槍枝管制編號0000000000及
      0000000000）、具殺傷力直徑為9.0±0.5mm子彈1顆（原2
      顆，已採樣1顆試射）、火藥1包，均屬違禁物，應依刑法
      第38條第1項第1款規定宣告沒收。另扣案之非制式金屬彈
      頭（銅質）30顆、非制式金屬彈頭（銀質）1顆、建築工
      業用彈27顆、子彈半成品15顆（含非制式金屬彈頭及彈殼
      ）、槍枝零件1包（含金屬楔型塊2個、金屬保險鈕2個、
      復進彈簧1支、金屬棒5支、土造金屬撞針半成品1支）、
      底火片78顆、彈簧7條、擦槍工具7根、砂輪機1臺、砂輪
      機磨頭13顆、電鑽1臺、電鑽芯15支、砂紙（使用過）1包
      、刷子（鋼製）4支、銼刀17支、鐵鎚3支、六角扳手11支
      、固定器2組、尖嘴鉗7支、扳手3支、老虎鉗5支、螺絲起
      子15支等物，均係供改造上開槍彈使用之物，且為被告所
      有之情，業據其供述明確（見本院卷第78頁），均應依刑
      法第38條第1項第2款規定宣告沒收。至經鑑驗試射完畢之
      扣案直徑為9.0±0.5mm子彈1顆，已失其違禁物性質；其
      他扣案之氣體動力式槍枝之儲氣彈匣、銅珠、熱熔槍、熱
      熔膠、焊槍（含錫芯）、電線剝皮器、安非他命、吸食器
      等物品，亦無積極證據證明與本件犯行有何關聯，爰均不
      併予宣告沒收，附此敘明。
據上論斷，應依刑事訴訟法第299條第1項前段，槍砲彈藥刀械管
制條例第8條第1項、第12條第1項、第18條第4項前段，刑法第11
條、第28條、第55條、第42條第3項、第38條第1項第1款、第2款
，證人保護法第14條第1項，判決如主文。
本案經檢察官林俊良到庭執行職務。
中    華    民    國    99    年    6     月    18    日
                  刑事第四庭  審判長  法  官  蔡憲德
                                      法  官  梁淑美
                                      法  官  吳育霖
以上正本證明與原本無異。
如不服本判決應於收受判決後10日內向本院提出上訴書狀，並應
敘述具體理由；其未敘述上訴理由者，應於上訴期間屆滿後20日
內向本院補提理由書（均須按他造當事人之人數附繕本）「切勿
逕送上級法院」。告訴人或被害人如對於本判決不服者，應具備
理由請求檢察官上訴，其上訴期間之計算係以檢察官收受判決正
本之日期為準。
中    華    民    國    99    年    6     月    18    日
                                      書記官  陳俊男
槍砲彈藥刀械管制條例第8條
未經許可，製造、販賣或運輸鋼筆槍、瓦斯槍、麻醉槍、獵槍、
空氣槍或第4條第1項第1款所定其他可發射金屬或子彈具有殺傷
力之各式槍砲者，處無期徒刑或5年以上有期徒刑，併科新臺幣1
千萬元以下罰金。
未經許可，轉讓、出租或出借前項所列槍枝者，處5年以上有期
徒刑，併科新臺幣1千萬元以下罰金。
意圖供自己或他人犯罪之用，而犯前二項之罪者，處無期徒刑或
7年以上有期徒刑，併科新臺幣1千萬元以下罰金。
未經許可，持有、寄藏或意圖販賣而陳列第1項所列槍枝者，處3
年以上10年以下有期徒刑，併科新臺幣700萬元以下罰金。
第1項至第3項之未遂犯罰之。
第12條
未經許可，製造、販賣或運輸子彈者，處1年以上7年以下有期徒
刑，併科新臺幣500萬元以下罰金。
未經許可，轉讓、出租或出借子彈者，處6月以上5年以下有期徒
刑，併科新臺幣300萬元以下罰金。
意圖供自己或他人犯罪之用，而犯前二項之罪者，處3年以上10
年以下有期徒刑，併科新臺幣700萬元以下罰金。
未經許可，持有、寄藏或意圖販賣而陳列子彈者，處5年以下有
期徒刑，併科新臺幣300萬元以下罰金。
第1項至第3項之未遂犯罰之。
附表：
具殺傷力仿BERETTA廠92FS型改造手槍2支（各含彈匣1個，槍枝
管制編號0000000000及0000000000）、具殺傷力直徑為9.0±0.5
mm子彈1顆（原2顆，已採樣1顆試射）、火藥1包、槍管2支（均
具阻鐵）、非制式金屬彈頭（銅質）30顆、非制式金屬彈頭（銀
質）1顆、建築工業用彈27顆、子彈半成品15顆（含非制式金屬
彈頭及彈殼）、槍枝零件1包（含金屬楔型塊2個、金屬保險鈕2
個、復進彈簧1支、金屬棒5支、土造金屬撞針半成品1支）、底
火片78顆、彈簧7條、擦槍工具7根、砂輪機1臺、砂輪機磨頭13
顆、電鑽1臺、電鑽芯15支、砂紙（使用過）1包、刷子（鋼製）
4支、銼刀17支、鐵鎚3支、六角扳手11支、固定器2組、尖嘴鉗7
支、扳手3支、老虎鉗5支、螺絲起子15支。

司法院資訊處製作；財團法人民間司法改革基金會備份。
